【裁判字號】    97,裁,634
【裁判日期】    970124
【裁判案由】    地價稅
【裁判全文】
最  高  行  政  法  院  裁  定
                                     97年度裁字第00634號
上  訴  人  甲○○
被 上訴 人  新竹市稅捐稽徵處
代  表  人  乙○○
上列當事人間地價稅事件，上訴人對於中華民國96年7月12日臺
北高等行政法院95年度訴字第3801號判決，提起上訴，本院裁定
如下：
    主  文
上訴駁回。
上訴審訴訟費用由上訴人負擔。
    理  由
一、按對於高等行政法院判決之上訴，非以其違背法令為理由，
    不得為之，行政訴訟法第242條定有明文。依同法第243條第
    1項規定，判決不適用法規或適用不當者，為違背法令；而
    判決有同條第2項所列各款情形之一者，為當然違背法令。
    又提起上訴，應以上訴狀表明上訴理由，並應添具關於上訴
    理由之必要證據，復為同法第244條第1項第4款及第2項所明
    定。準此，當事人對於高等行政法院判決提起上訴，如以高
    等行政法院判決有行政訴訟法第243條第1項規定之不適用法
    規或適用不當為理由時，其上訴狀或理由書應有具體之指摘
    ，並揭示該法規之條項或其內容；若係成文法以外之法則，
    應揭示該法則之旨趣；倘為司法院解釋或本院之判例，則應
    揭示該判解之字號或其內容；如以高等行政法院判決有行政
    訴訟法第243條第2項所列各款情形為理由時，其上訴狀或理
    由書應揭示合於該條項各款之事實。上訴狀或理由書如未依
    此項方法表明，或其所表明者與上開法條規定不合時，即難
    認為已對高等行政法院判決之違背法令有具體之指摘，其上
    訴自難認為合法。
二、本件上訴人對於臺北高等行政法院民國（下同）95年度訴字
    第3801號判決（下稱原判決）上訴，雖以：坐落新竹市○○
    段○○段17、19、50、57、59、63、64、73、93及95地號等
    10筆土地（下稱系爭土地，耕地）所有權人即上訴人必須與
    佃農簽訂耕地三七五租約，係國家以耕地三七五減租條例強
    制課予上訴人之義務，並非上訴人得依民法所保障所有權之
    規定而自由行使者。系爭土地既因耕地三七五減租條例之強
    制規定，使上訴人受「法律限制」除與佃農簽訂耕地三七五
    租約外，「不能為其他使用」，且耕地三七五減租條例之強
    制規定，並不因土地性質之變更而有所改變，是上訴人確不
    能依民法規定使用之事實，仍然存在，應屬「法律限制不能
    使用」。原判決稱「系爭土地既出租供他人為耕地使用，亦
    為土地使用方式之一」云云，顯對耕地三七五減租條例為強
    制法規之認識有錯誤，而有適用法規不當之違背法令。又上
    訴人於原審即已主張其是否依耕地三七五減租條例第17條第
    1項第5款規定終止耕地三七五租約，乃上訴人之權利，而非
    義務，更非依民法所有權保護而自由行使之結果，原判決就
    此一主張有何不足採，未具理由論駁，應有違背言詞辯論公
    開之規定及判決不備理由之違背法令云云為由。惟查，按「
    行政法院書記官應作言詞辯論筆錄，記載左列各款事項：一
    、辯論之處所及年、月、日。二、法官、書記官及通譯姓名
    。三、訴訟事件。四、到場當事人、法定代理人、代表人、
    管理人、訴訟代理人、輔佐人及其他經通知到場之人姓名。
    五、辯論之公開或不公開；如不公開者，其理由。」、「民
    事訴訟法…第219條…之規定，於本節準用之。」及「關於
    言詞辯論所定程式之遵守，專以筆錄證之。」分別為行政訴
    訟法第128條、第132條及民事訴訟法第219條所明定。本件
    依原審96年6月28日之言詞辯論筆錄記載：「…上開當事人
    間95年度訴字第3801號地價稅事件，於中華民國96年6月28
    日上午10時10分…在本院第5法庭公開辯論，出席人員如下
    ：…」，足見並無違背言詞辯論公開之規定之情形，上訴人
    主張有此情形，容有誤解。另核其上訴狀所載內容，或係重
    述其在原審業經主張而為原判決摒棄不採之陳詞，或係就原
    審取捨證據、認定事實之職權行使事項，任加指摘違誤，或
    係執其個人主觀歧異之法律見解，就原審所為論斷或駁斥其
    主張之理由，泛言原判決不備理由及適用法規不當，而未具
    體表明原判決究竟有如何合於不適用法規或適用不當、或有
    行政訴訟法第243條第2項所列各款之情形，尚難認為已對原
    判決之如何違背法令有具體之指摘。依首揭規定及說明，應
    認其上訴為不合法，應予駁回。
三、依行政訴訟法第249條第1項前段、第104條、民事訴訟法第
    95條、第78條，裁定如主文。
中    華    民    國    97    年    1     月    24    日
                    最高行政法院第四庭
                        審判長法官  鍾  耀  光
                              法官  姜  仁  脩
                              法官  王  德  麟
                              法官  黃  清  光
                              法官  吳  慧  娟
以  上  正  本  證  明  與  原  本  無  異
中    華    民    國    97    年    1     月    24    日
                              書記官  張  雅  琴


司法院資訊處製作；財團法人民間司法改革基金會備份。
